【裁判字號】    99,台抗,1
【裁判日期】    990107
【裁判案由】    假處分
【裁判全文】
最高法院民事裁定                  九十九年度台抗字第一號
再 抗告 人  倪威廉Will.
            倪娣娜Beren.
共      同
訴訟代理人  何岳儒律師
上列再抗告人因與甲○○間聲請假處分事件，對於中華民國九十
八年十月十六日台灣高等法院裁定（九十八年度家抗字第七三號
），提起再抗告，本院裁定如下：
    主  文
再抗告駁回。
再抗告訴訟費用由再抗告人負擔。
    理  由
本件相對人甲○○於台灣台北地方法院（下稱台北地院）主張再
抗告人前收養伊所生未成年之子林宗智，然因收養關係有重大事
由難以維持，伊已依民法第一千零八十一條第一項第四款規定請
求終止其收養關係，於該事件確定前，就林宗智權利義務之行使
或負擔有定暫時狀態之必要，爰依民事訴訟法第五百七十九條第
一項、第五百三十八條規定聲請假處分，就林宗智權利義務之行
使或負擔，准暫由伊任之等語。經台北地院以九十八年度家全更
(一)字第二號裁定准許，再抗告人對之提起抗告，原法院以：按婚
姻事件，法院對於未成年子女權利義務之行使或負擔，得依聲請
或依職權命為必要之假處分。法院命為前項假處分時，得徵詢主
管機關或社會福利機構之意見，或囑託其進行訪視、提出調查報
告及建議。又終止收養關係之訴，除別有規定外，準用婚姻事件
之規定。此觀民事訴訟法第五百七十九條、第五百七十五條之一
第二項、第五百八十八條規定自明。故於終止收養關係事件，法
院對於未成年子女權利義務之行使或負擔，自得依聲請命為必要
之假處分。次按對於未成年子女權利義務行使，如有急迫情勢不
立即定暫時狀態，將使子女安全或教養受到影響，故法院得依聲
請或依職權命為必要之假處分，以保護未成年子女之權益，此參
民事訴訟法第五百七十九條修正理由亦明。查再抗告人與林宗智
間之收養經法院裁定認可後，再抗告人為使相對人及其母陳滿足
交出林宗智，曾委託律師發函稱將對相對人及其母陳滿足提出刑
事和誘罪之告訴，可見兩造就林宗智權利義務之行使負擔確已發
生爭執，將使林宗智之教養受到影響，自有為假處分之必要；至
再抗告人未強制將林宗智帶離原生家庭，尚與有無假處分之必要
無涉。參酌台中縣家庭扶助中心及龍眼林基金會提出之訪視報告
均稱林宗智於其本生家庭受到良好照顧，親子關係親密等語，且
林宗智僅四歲餘，目前由相對人及其母照顧，並無不利林宗智之
情形；反之，再抗告人與林宗智不熟識，且為荷蘭國人，其生活
環境、語言人文與風俗民情均非林宗智所熟悉，若於前開終止收
養關係訴訟確定前，貿然由再抗告人依收養關係行使負擔對於林
宗智之權利義務，當非得宜，應認於該訴訟確定前，宜暫由相對
人任之，以保護林宗智之權益。至於本案判決（未確定）認收養
符合林宗智最佳利益，係以林宗智自現在起至其成年之優劣狀況
為判斷，與本件係考量在本案判決確定前不因監護權之更動，增
加林宗智適應上之困擾，二者不同，尚無從據該本案判決理由為
再抗告人有利之認定等詞，因而維持台北地院之裁定，以裁定駁
回其抗告，經核於法洵無違誤。又原法院就假處分之必要性已為
說明，自無違背民事訴訟法第五百七十九條第一項、第五百三十
八條之規定。另同法第五百三十八條第四項固規定法院為前二項
之裁定前，應使兩造當事人有陳述意見之機會，惟法院予以陳述
意見之機會，不以言詞陳述為限。相對人聲請假處分，前經台北
地院以九十八年度家全字第四號裁定准許後，再抗告人對之提起
抗告，經抗告法院廢棄該裁定，發回台北地院處理，嗣台北地院
更為裁定後，再抗告人再次提起抗告，兩造已多次提出書狀為陳
述，自難謂台北地院更為裁定前及原法院未使兩造有陳述意見之
機會。至再抗告人所陳其他理由，係屬原法院認定事實當否之問
題，要與適用法規有無錯誤無涉，難認其再抗告為有理由。
據上論結，本件再抗告為無理由。依民事訴訟法第四百九十五條
之一第二項、第四百八十一條、第四百四十九條第一項、第九十
五條、第七十八條，裁定如主文。
中    華    民    國  九十九  年    一    月    七    日
                      最高法院民事第一庭
                          審判長法官  蕭  亨  國
                                法官  葉  勝  利
                                法官  高  孟  焄
                                法官  劉  靜  嫻
                                法官  魏  大  喨
      本件正本證明與原本無異
                                      書  記  官
中    華    民    國  九十九  年    一    月   二十   日
                                                      K

司法院資訊處製作；財團法人民間司法改革基金會備份。
